【裁判字號】    98,審抗,149
【裁判日期】    980617
【裁判案由】    本票裁定
【裁判全文】
臺灣臺北地方法院民事裁定             98年度審抗字第149號
抗  告  人  甲○○
相  對  人  和潤企業股份有限公司
法定代理人  乙○○
上列當事人間本票裁定事件，抗告人對於中華民國98年4月14日
本院98年度司票字第8837號裁定提起抗告，本院裁定如下：
    主  文
抗告駁回。
抗告程序費用新台幣壹仟元由抗告人負擔。
    理  由
一、按執票人向本票發票人行使追索權時，得聲請法院裁定後強
    制執行，票據法第一百二十三條定有明文。又按本票執票人
    ，依票據法第一百二十三條規定，聲請法院裁定許可對發票
    人強制執行，係屬非訟事件，法院僅依非訟事件程序，就本
    票形式之要件是否具備予以審查，即為已足。若實體上問題
    ，應依訴訟程序另謀解決，尚非屬非訟事件所得審究（最高
    法院57年台抗第76號判例意旨參照）。
二、本件相對人主張其執有抗告人於民國96年12月22日簽發之本
    票一紙，內載金額新台幣（下同）220,000元，付款地在臺
    北市○○區○○路121號15樓，利息按年息20%計算，免除作
    成拒絕證書，到期日98年2月28日（下稱系爭本票）；詎於
    到期後經提示僅獲支付其中部分外，其餘177,905元未獲付
    款，為此提出本票一紙聲請本院裁定准予強制執行等情，業
    據其提出本票為證，本院依首開規定審酌相對人提出之本票
    後裁定予以准許，尚無不合。
三、抗告人抗告意旨雖略以：抗告人住所位於臺中，且抗告人並
    未簽發系爭本票，亦未對付款地有特別約定，自應由抗告人
    所在地之臺灣臺中地方法院管轄，原裁定自有未當。再者，
    依情事變更原則，系爭本票記載遲延利息利率為年息20%，
    實顯過高，應予酌減。為此提起抗告，求為廢棄原裁定等語
    。
四、抗告人雖謂本件有管轄錯誤等語。惟依非訟事件法第一百九
    十四條第一項規定：「票據法第一百二十三條所定執票人就
    本票聲請法院裁定強制執行事件，由票據付款地之法院管轄
    」，卷查，系爭本票上業已載明付款地位於臺北市○○區○
    ○路121號15樓（見原審卷第5頁），故本院就兩造間本票裁
    定事件自有管轄權。至於抗告人所述其並未簽發系爭本票及
    並未約定付款地等情，因按執票人依票據法第一百二十三條
    規定聲請法院裁定對發票人之財產強制執行者，發票人縱對
    於簽章之真正有所爭執，法院仍應為准許強制行之裁定，最
    高法院著有52年台抗字第163號判例足資參照；倘若發票人
    否認簽名之真正，因涉及實體上法律關係存否之問題，發票
    人就票據債務之存否有爭執時，自應由發票人提起確認之訴
    ，以資解決（參非訟事件法第一百九十五條規定）。是以，
    本件抗告人就此應依訴訟程序另謀解決，而非於裁定程序中
    為此爭執。
五、再者，抗告人主張系爭本票約定利息利率過高，應予酌減乙
    節，亦屬實體法上事項之爭執，揆諸前開說明，抗告人應依
    訴訟程序另謀解決，不得於非訟事件程序中為此爭執，抗告
    法院亦不得予以審究。是原審就系爭本票為形式上之審查，
    認其已具備本票各項應記載事項，且合於票據法第一百二十
    條規定，屬有效之本票，乃裁定准許強制執行，並無不合。
六、綜上所述，抗告意旨指摘原裁定不當，求予廢棄，為無理由
    ，應予駁回，爰裁定如主文。
七、爰依非訟事件法第五十五條第一項及第二項、第二十一條第
    二項、第二十四條第一項、第四十六條、民事訴訟法第四百
    九十五條之一第一項、第四百四十九條第一項、第七十八條
    ，裁定如主文。
中    華    民    國    98    年    6     月    17    日
                  民事第六庭  審判長法  官  劉坤典
                                    法  官  劉又菁
                                    法  官  賴錦華
以上正本係照原本作成。
本裁定不得再為抗告。
中    華    民    國    98    年    6     月    17    日
                                    書記官  張馨文


司法院資訊處製作；財團法人民間司法改革基金會備份。
